【裁判字號】    89,上易,440
【裁判日期】    890426
【裁判案由】    賭博
【裁判全文】
臺灣高等法院臺南分院刑事判決            八十九年度上易字第四四號  Ａ
      上  訴  人  臺灣臺南地方法院檢察署檢察官
      被      告  甲  ○  ○
      選任辯護人  鄭  和  傑  律師
      被      告  乙  ○  ○
右上訴人因被告等賭博案件，不服臺灣臺南地方法院八十八年度易字第二六七二號中
華民國八十八年十二月十四日第一審判決（起訴案號：臺灣臺南地方法院檢察署八十
八年度營偵字第一三九七號），提起上訴，本院判決如左：
      主      文
上訴駁回。
      理      由
一、公訴意旨略以：被告甲○○係「銀座電子遊藝場」之負責人，曾於民國（下同）
    八十四年間因賭博案件，經台灣台南地方法院判處有期徒刑四月，於八十五年三
    月五日經易科罰金完畢，猶不思悔改，僱用被告乙○○負責櫃台會計業務並負責
    為顧客開洗分，另僱用被告戊○○任職業賭手（利用其技術精良常贏分，並能以
    所贏分數兌換現金以吸引其他賭客前往該店賭博），三人共同基於常業賭博之犯
    意聯絡，自八十七年八月間起至八十八年九月一日止，在台南縣鹽水鎮岸內里蔦
    松腳一百十一號之公眾得出入之場所，經營「銀座電子遊藝場」，提供電動賭博
    機具「賽馬」八台、「滿貫大亨」九台、「水果精靈」五台、「中國龍」三台、
    及「豬頭九七船」十二台，與不特定人賭博財物。其賭法為：凡參賭博者，除「
    滿貫大亨」每次以新台幣（下同）一百元開啟電玩十分外，其餘機種均以一百元
    開一百分押注，如押中，賭客可得不等倍數之分數，並得以所贏之分數換取集分
    卡，再持該集分卡再玩或以之兌換現金，不中，則押注金歸被告甲○○所有，以
    此方式獲取利益，並以之為常業。嗣於八十八年九月一日晚上十時許，經台灣台
    南地方法院檢察署檢察官指揮台南縣警察局督察室及永康、新營分局警員，當場
    查獲賭客即被告戊○○、丙○○及丁○○等三人，在上開遊藝場賭博財物，並扣
    得上開電動賭博機具之ＩＣ板三十九片、集分卡四十四張、帳冊二本、每日營業
    額帳單十張、每日交班帳單十一張、每日交班（空白）帳單六十四張及賭資三萬
    九千五百九十元。因認被告甲○○、乙○○、戊○○等三人所為，涉犯刑法第二
    百六十七條之常業賭博罪嫌，被告丙○○及丁○○等二人所為，涉犯刑法第二百
    六十六條前段之普通賭博罪嫌。
二、按犯罪事實應依證據認定之，無證據不得推定其犯罪事實；又不能證明被告犯罪
    者，即應諭知無罪之判決，刑事訴訟法第一百五十四條、第三百零一條第一項分
    別定有明文。又按刑法賭博罪係對合性之犯罪，須雙方對賭，且以「賭博財物」
    為其特別構要件之一，此刑法第二百六十六條第一項亦有明文規定。再按認定犯
    罪事實須有積極證據，雖證據之證明力由法院自由判斷，要必先有證據存在，始
    有自由判斷之可言。且認定犯罪事實所憑之證據，固不以直接證據為限，間接證
    據亦應包含在內，惟採用間接證據時，必其所成立之證據，在直接關係上，雖僅
    足以證明他項事實，而由此他項事實，本於推理之作用足以證明待證事實者，方
    為合法，若憑空之推想，並非間接證據。又認定犯罪事實所憑之證據，雖不以直
    接證據為限，然必須該項證據對於待證事實確能提供證明之資料，始堪採取。又
    所謂經驗法則，係指吾人基於日常生活經驗所得之定則，並非個人主觀上之推測
    。此最高法院二十二年上字第一０五六號、三十二年上字第六七號、二十七年滬
    上字第六十四號、三十一年上字第一三一二號等判例均著有明文可資參照。
三、本件公訴人認被告甲○○、乙○○、戊○○等三人所為，涉犯刑法第二百六十七
    條之常業賭博罪嫌，被告丙○○及丁○○等二人所為，涉犯刑法第二百六十六條
    前段之普通賭博罪嫌，無非以（一）被告即「銀座電子遊藝場」之洗開分員乙○○於偵訊中坦承：甲○○有交代，賭客欲換錢時直接找甲○○。（二）扣案之電
    動賭博機具之ＩＣ板三十九片、集分卡四十四張、帳冊二本、每日營業額帳單十
    張、每日交班帳單十一張、每日交班（空白）帳單六十四張及賭資三萬九千五百
    九十元等物在卷可稽。（三）扣案之每日營業額帳單上記載有總開若干，總洗若
    干，餘額若干可知，總開是指顧客開分時所收之現金額，總洗是指賭客以所贏之
    分數兌換現金數，餘額則係當日之營業盈餘額，否則依被告甲○○及乙○○所辯
    ：總開係以現金或集分卡所開之數額，總洗僅能洗出集分卡，餘額或指集分卡或
    指現金，則如何能計帳？如何能計算盈餘若干？又扣案之紅色帳本被告甲○○於
    偵訊中坦承係其妻在計帳，而該帳本中有入帳欄，經詢以被告甲○○入帳之負數
    記載代表何意時，答以係購買冷飲、香煙及便當等之支出，然該帳冊內洗分欄亦
    記載有負數之記錄，顯見亦代表該店之現金支出，若謂洗分僅能洗出集分卡，何
    以帳冊內洗分欄會以負數記載？另查獲之職業賭客進出帳中，有紅筆及藍筆之不
    同記載方式，且左上角載有「借」與「還」之字樣，經詢以被告乙○○各代表何
    意時，答以：金額欄藍筆部分代表向老闆借錢，紅筆部分代表還錢等語，準此，
    若該店不能兌換現金，則該職業賭手何須大費週章向被告甲○○借錢與還錢，顯
    見其係以「還錢」之方式開分，而以借錢之方式洗分，藉以吸引其餘賭客。（四
    ）該店被查獲之電動賭博機具價格甚高，加上其所僱用之員工之薪資、所租用之
    店面之房租及尚須無償供應賭客飲料、香煙、便當等，均所費不貲，若該店不能
    兌換現金，如何能吸引足夠之賭客前往賭博以維持其營業開銷，反之，以賭客之
    立場觀之，果真如被告等所辯，所贏得之分數不能兌換現金，豈非只輸不贏，而
    觀諸賭客一晚輸贏動輒數千上萬元，不能兌現豈能吸引渠等前往？賭客之經濟能
    力又焉堪負荷？（五）被告等為逃避刑事追訴，否認犯行本屬人之常情，且無論
    檢警依偵查犯罪之經驗，均能得悉電玩店之業者，對於進入店內打電玩之賭客，
    均一再教以如遇警臨檢應如何應對之事實，尤難期其均能坦承犯行等資為主要論
    據。
四、訊據被告甲○○固坦承有經營前開「銀座電子遊藝場」為負責人之事實，被告乙○○亦坦承有受僱於該遊藝場為櫃台會計業務並負責為顧客開洗分之事實，被告
    戊○○、丙○○及丁○○亦坦承有於右揭時地在該遊藝場把玩之事實，惟均堅詞
    否認有右揭賭博犯行，（一）被告甲○○辯稱：該店有集分卡之存在即表示並無
    換錢之情事，如可以換錢則不需要記營業額帳單。而被告乙○○於偵訊中之供詞
    與警訊中相異矛盾，若從整體文義來看應非筆錄所記載之意，且被告甲○○亦不
    可能每天都待在店內等客人來換錢。另扣案之電動玩具機台全係經濟部商檢合格
    或教育部檢定供娛樂性之機台。（二）被告乙○○辯稱：其在偵訊中並未承認可
    以換錢，其意思是說老闆交代店內不可以換錢，如果客人有爭執，則請客人去找
    老闆講。（三）被告戊○○辯稱：其有正當職業，係賣車之業務員，並非職業賭
    手，當天是拿汽車型錄去該店等客戶，因與老板有認識，老板遂要小姐免費開分
    給他玩一下而已，即遇到臨檢。（四）被告丙○○辯稱：該店只可以換集分卡，
    不可以換錢，當天雖有去打，但差不多輸光。（五）被告丁○○辯稱：該店並無
    換錢等語。
五、經查：
（一）訊據被告乙○○於警訊、原審及本院審理時均堅決否認該店有何兌換現金之情
      事，偵訊筆錄中雖有記載：「（問：賭客贏的分數可否兌換現金？）答：我剛
      去沒多久，老闆有交代如果要換錢的話直接找老闆」（見偵查卷第十一頁背面
      ），然被告乙○○於原審審理時堅稱偵訊時其回答的意思是：「老闆交代店內
      不可以換錢，如果客人有爭執，則請客人去找老闆講」（見原審卷第五十九頁
      ），經原審再勘驗偵訊時之錄音帶，並未聽到被告乙○○確有如筆錄上所載之
      陳述，故被告乙○○於偵訊時之供述究竟為何即不無疑義。
（二）另訊據被告甲○○於原審及本院審理時辯稱：總開係以現金或集分卡所開之數
      額，總洗僅能洗出集分卡，餘額包括集分卡或現金，只要集分卡加上現金之總
      數有合即可，因為店內集分卡之總數固定，故只要總洗扣除集分卡的部分即可
      算出餘額，「借」與「還」表示是借集分卡玩，帳冊所載紅色表示借集分卡玩
      ，藍色表示還集分卡之意思等語（見原審卷第二十七頁背面、本院八十九年三
      月十四日訊問筆錄）。且與被告乙○○、戊○○、丙○○、丁○○等人於原審
      及本院審理時所辯稱該店並無兌換現金，只能兌換集分卡等語核相符合，且亦
      確有集分卡四十四張扣案可資佐證，是被告等人上開所辯並非顯然無據而與常
      理有悖。且被告文得璽於警訊時即供述：「總開分七００分代表總收入七００
      元，總洗分四００分表示店內有付出積分卡四張，每張一百元，，餘額三００
      分代表餘額三百元」、「客人有積分卡在我店，要拿叫『借』，如客人剩下之
      積分卡寄在店內叫『還』」、「帳簿紅色記載代表店內支出，還有洗分」、「
      支出代表煙、飲料、便當」等語（見警局卷第二頁）；被告乙○○於警訊時亦
      供稱：「三００部分是指營業額，總開部分以現金或計分卡開分的數額，四０
      ０是指兌換出四００分的計分卡」等語（見警局卷第四頁）；顯見帳冊紅色之
      計載並非一定係現金支出。故該店之每日營業額帳單上記載之總開、總洗、及
      餘額是否絕對非以現金記帳否則無法計算，及「借」與「還」究竟是指現金或
      集分卡固不無疑義，惟依前述，縱使紅色帳本中之入帳欄之負數記載係代表購
      買冷飲、香煙及便當等現金支出，亦不能因此即證明每日營業額帳單內洗分欄
      之負數記載，也係代表現金支出。
（三）復查，刑法第二百六十六條第一項所規定之「財物」應係指金錢或其他有經濟
      上價值之有體物而言，而本件查扣之集分卡既只得用以繼續打玩電動玩具，此
      有老闆即被告甲○○、開分員即被告乙○○、賭客即被告丁○○、丙○○等人
      分別供述在卷，可知上開之集分卡應係屬無形之財產上利益，並非上開法條所
      稱之「財物」。公訴人以所贏得之分數不能兌換現金，豈非只輸不贏，不能兌
      現豈能吸引顧客前往云云？依扣案之帳冊內有「狗、雞、豬、炮」等卡片，被
      告甲○○供稱係如係客人得大獎可摸採之用，以為吸引顧客等語，亦為被告丙○○所是認。是公訴人前開見解，尚非可確信。
（四）末查，主管機關教育部公告查禁之電動玩具者，計有「拉霸」 (SLOT MACHINE
       )、「搖錢樹「「大瑪莉」(JUMBOBINGO )、「小瑪莉」(BAR )、「輪盤」 (R
      OULETTE)(FAROJACK )、「賭盤」 (THE ROULETTE )、「四輪盤」 (DISK FIVE
       )、「骰子」(BIG& SMALL )、「骰子機」(DICEROKER)、「臺灣麻將」、「麻
      將一０一」、「撲克」 (POKER )、「新型廿一點」 (BLACKJACK )、「廿一點
      」及「吃角子老虎」、「麻將牌」、「撲克牌」、「卡通遊藝」、「羅他美」
      、「美女拳」等及其間同類型或變異體之機具，有教育部七十九年十二月十日
      台七九社字第六一三五四號函、八十年四月十二日台（八０）社一六八五四號
      函可查，而經濟部八十一年六月十二日經（八一）Ｉ０二二九七六號公告禁止
      國內製造之賭博性、色情性電動玩具內銷，亦係指教育部公告禁止陳列與營業
      之賭博性、色情性電動玩具，包括其成品、半成品、零件及零組件而言。而本
      件被告甲○○所擺設於遊藝場者係「賽馬」、「滿貫大亨」、「水果精靈」、
      「中國龍」及「豬頭九七船」等機具，亦顯不在前揭公告查禁之列。固然前開
      被告甲○○所擺設之電動玩具雖非公告查禁，然如係確供賭博之工具固亦不能
      解免刑責，惟並無確切證據證明前開電動玩具確係為賭博之工具。故縱使確有
      上開電動賭博機具之ＩＣ板三十九片、集分卡四十四張、帳冊二本、每日營業
      額帳單十張、每日交班帳單十一張、每日交班（空白）帳單六十四張及賭資三
      萬九千五百九十元等物扣案，亦不能遽此即認為被告等人確有賭博財物之行為
      。
（五）又依扣案之每日營業額帳單所載，每班約數千元或上萬元，又依電腦連線之帳
      單記載，每班亦僅數百元至多亦僅三、四千元，參之每班應有不少人把玩，則
      公訴人未具體指證上開被查獲之電動賭博機具價格、所租用店面之房租及該店
      營業開銷究有多少，哪些賭客一晚輸贏動輒數千上萬元，即率邇認為該店倘不
      能兌換現金，即不足以吸引足夠之賭客前往賭博以維持其營業開銷，賭客之經
      濟能力即無法負荷，顯為憑空之臆測或推想，並非間接證據或經驗法則。
六、綜上所述，上開電動玩具既屬合法，且不能以所贏得之分數兌換財物，即非屬以
    財物得喪定輸贏之賭博，揆諸首開說明，核與賭博罪之構成要件尚有未合。此外
    ，復查無其他積極事證足認被告等人有何賭博犯行，是原審以不能證明被告等犯
    罪，而均為無罪之諭知，本院經核並無不合。檢察官上訴意旨仍執陳詞指摘原判
    決不當，為無理由，應予駁回。
據上論斷，應依刑事訴訟法第三百六十八條，判決如主文。
本案經檢察官楊秀美到庭執行職務。
中    華    民    國      八十九      年      四      月      二十六    日
                                  臺灣高等法院臺南分院刑事第一庭
                                      審判長法官  鄭    文    肅
                                            法官  王    浦    傑
                                            法官  楊    明    章
右正本證明與原本無異。
不得上訴。
                                      法院書記官  易    慧    玲
中    華    民    國      八十九      年      四      月      二十八    日


司法院資訊處製作；財團法人民間司法改革基金會備份。
